【裁判字號】    88,訴,1041
【裁判日期】    890328
【裁判案由】    侵權行為損害賠償
【裁判全文】
臺灣彰化地方法院民事判決  八十八年度訴字第一０四一號
    原      告  甲○○
    被      告  乙○○
右當事人間請求損害賠償事件，本院判決如左：
    主      文
被告應給付原告新台幣陸萬仟柒佰陸拾貳元。
原告其餘之訴駁回。
訴訟費用由被告負擔十分之一；餘由原告負擔。
本判決原告勝訴部分於原告以新台幣貳萬壹仟佰元供擔保後，得假執行。
原告其餘假執行之聲請駁回。
    事      實
甲、原告方面：
一、聲明：(一)被告應給付原告新臺幣( 下同 )七十萬三千七百六十二元。(二)願供擔保
    ，請准宣告假執行。
二、陳述：
  (一)緣被告於民國（下同）八十八年一月十九日不明究理竟趁原告以長頭鐮刀在刈除
    鄰地被告種植之越界竹木時，不僅口說穢言：「幹你娘××」公然辱原告，並
    手持石塊故意向原告丟擲，造成原告左臉頰４×３×１公分、鼻部一公分寬之裂
    傷血腫、鼻骨骨折及鼻中隔彎曲等身體傷害及名譽權受侵害。嗣經原告向鈞院提
    起自訴，被告因傷害原告部分，被判處有期徒刑三月，公然侮辱部分被判處罰金
    銀元二千元，並經台灣高等法院台中分院駁回被告之上訴確定在案。
  (二)按「因故意或過失，不法侵害人之權利者，負損害賠償責任。」、「不法侵害他
    人之身體或健康者，對於被害人因此喪失或減少勞動能力，或增加生活上之需要
    時，應負損害賠償責任。」、「不法侵害他人之身體、健康、名譽或自由者，被
    害人雖非財產上之損害，亦得請求賠償相當之金額。」、民法第一八四條第一項
    前段、第一百九十三條第一項、第一百九十五條第一項前段定有明文，被告故意
    公然辱原告侵害原告之名譽權，又故意以石塊丟擲原告造成原告身體傷害，故
    原告依法自得請求被告賠償左列之損害。
  (1)醫療費用：自原告八十八年一月十九日因傷延醫治療迄今共支出醫療費用合計三
    千七百六十二元。
  (2)非財產上之損害：被告以不堪入耳之言語公然侮辱原告，適足貶損原告在社會上
    之價值地位，又被告以手掌般諾大之石塊向原告丟擲，得有可能造成原告生命喪
    失或身體重殘之行舉，足見其惡性重大，雖僅造成原告鼻部受傷，然仍造成原告
    日後必須時常延醫診療之精神、生理上之痛苦，衡酌兩造身份、資力、爰各請求
    二十萬元及五十萬元之金額，以資精神上之慰藉。
  (3)原告係高農畢業，以務農為生，種植約一甲地之洋香瓜，每半年一期約收入二、
    三十萬元。原告育有一子三女（均已嫁娶），現與母及太太住在一起。
三證據：提出醫療費收據四張、台灣高等法院台中分院八十八年度上易字第二九七二
號刑事判決書一件、台灣彰化地方法院八十八年度自字第三五號刑事判決一件、戶籍
謄本二件為證。
乙、被告方面：
一、聲明：駁回原告之訴。
二、陳述：
  (一)原告因為偷割伊的竹子，伊才他，但伊並未持石頭丟擲原告，原告如何受傷，
    伊並不知情。
  (二)伊目前租地耕種疏菜，面積約二、三分地，每期（半年）約賺二、三萬元，家中
    有四子（其中一個已婚）一女，學歷為國小三年級肄業。
丙、本院方面：依職權調閱本院八十八年自字第三五號傷害案件刑事卷宗。
    理      由
一、本件原告主張：被告於八十八年一月十九日趁原告以長頭鐮刀刈除被告種植越界
    之竹木時，口出穢言：「幹你娘××」公然辱原告，並手持石塊丟擲原告，原
    告因之受有一臉頰四×三×一公分、鼻部一公分寬之裂傷血腫、鼻骨骨折及鼻中
    隔彎曲等身體傷害及名譽權受侵害，嗣經原告提起自訴，被告傷害部分經判處有
    期徒刑三月，公然侮辱部分經判處罰金銀元二千元確定在案。為此，原告依據民
    法第一百八十四條前段，第一百九十三條第一項、第一百九十五條第一項之規定
    ，訴請被告賠償醫療費用三千七百六十二元及非財產上損害七十萬元（公然侮辱
    部分二十萬元、傷害部分五十萬元），（合計）共七十萬三千七百六十二元等語
    。被告則以：原告係偷偷割伊之竹子，伊才他，但伊並未持石頭丟擲原告，伊
    不知原告如何受傷云云資為抗辯。
二、原告主張被告於八十八年一月十九日口出穢言：「幹你娘××」公然侮辱原告之
    事實，業據被告自認在卷，此部分之事實，自堪信為真正。
三、又原告主張被告於八十八年四月十九日手持石塊丟擲原告，致原告受有左臉頰四
    ×三×一公分，鼻部一公分寬之裂傷血腫、鼻骨骨折及鼻中隔彎曲等傷害之事實
    ，此有診斷書二紙附於本院八十八年自字第三五號傷害案件刑事卷中可稽，且被
    告曾因上開傷害事實，經法院判處有期徒刑三月確定，此亦有原告所提之本院八
    十八年自字第三五號刑事判決及台灣高等法院台中分院八十八年度上易字第二九
    七二號刑事判決各一件在卷可稽，並經本院調閱上開卷宗查明無訛，自堪認原告
    此部分之主張亦為真正。至被告抗辯其未出手丟擲石塊致原告受傷云云，顯無足
    採。
四、按因故意或過失，不法侵害他人之權利者，負損害賠償責任。又不法侵害他人之
    身體、健康、名譽或自由者，被害人雖非財產上之損害，亦得請求賠償相當之金
    額。民法第一百八十四條第一項前段、第一百九十五條第一項分別定有明文。本
    件被告既有前開公然侮辱及傷害原告之事實，則原告依據上開規定訴請被告賠償
    其損害，於法自屬有據。茲將原告所得請求被告賠償之金額，則分述如下：
  (一)醫藥費用部分：原告主張其因被告之故意傷害行為，共支出醫療費用合計三千七
    百六十二元之事實，業據其提出醫療費收據四張為證，復為被告所不爭執，此部
    分事實，自堪信為真正，是原告請求被告賠償上開醫療費用，即為有理由。
  (二)非財產上之損害：本件原告係高農畢業，現以務農為生，種植洋香瓜每半年一期
    約收入二、三十萬元及其身分暨本次傷害之傷勢尚非嚴重，此有其提出之戶籍謄
    本二件為證，與被告係租地耕疏業為生，學歷為國小三年級肄業及其身分，經濟
    能力暨因細故即口出穢言，並傷害原告之惡意等情以觀，審認原告所受之精神及
    身體上之痛苦及兩造之經濟情況，社會地位等，本院認原告請求之精神慰撫金二
    十萬元（指公然侮辱部分）及五十萬元（指傷害部分）過高，而應以一萬元及五
    萬元為適當。逾此部分之請求，即不應准許。
五、綜上所述，原告依據前開規定，訴請被告賠償其損害，於六萬三千七百六十二元
    範圍內即為有理由，應予准許。至逾上開請求部分，即為無理由，應予駁回。
六、假執行部分：原告陳明願供擔保，請准宣告假執行，於其勝訴部分，核無不合，
    爰酌定相當之擔保金額，併宣告之；至原告敗訴部分，則其假執行之聲請，已失
    所依附，應併予駁回。
七、結論：本件原告之訴為一部有理由，一部為無理由，爰依民事訴訟法第七十九條
    但書、第三百九十條第二項，判決如主文。
中      華      民      國    八十九    年      三      月    二十八    日
                                        民事第二庭~B法    7  官  何志通
右為正本係照原本作成。
如不服本判決，應於判決送達後二十日內向本院提出上訴狀。
中      華      民      國    八十九    年      三      月    二十九    日
~B法院書記官  林文斌


司法院資訊處製作；財團法人民間司法改革基金會備份。
